【裁判字號】    92,易,189
【裁判日期】    920212
【裁判案由】    妨害兵役
【裁判全文】
臺灣高雄地方法院刑事判決                          九十二年度易字第一八九號
    公  訴  人  臺灣高雄地方法院檢察署檢察官
    被      告  乙○○  男  二.
右列被告因妨害兵役案件，經檢察官聲請簡易判決處刑（九十一年度偵字第二七五四
三號），經本院認不宜依簡易判決處刑，簽准改依通常程序審判，本院判決如左：
    主  文
乙○○無罪。
    理  由
一、公訴意旨略以：被告乙○○係後備軍人，亦係三軍部隊點閱召集應召員，原住於
    高雄縣湖內鄉○○村○○路○段三○一巷二一弄一號，於民國九十一年六月二十
    七日下午六時許，在其上開住處，由其母親李沈猜遞交之精誠三一八之一號點召
    通知，明知其應於九十一年八月五日上午八時，至屏東縣萬巒鄉區○○村一
    號萬金營區參加點閱召集，竟遲至當日上午十時四十九分才向該營區報到，而未
    為該營區收訓，無故不參加點閱召集。因認被告乙○○涉嫌違反妨害兵役治罪條
    例第六條第二項之無故不參加點閱召集罪嫌。
二、按犯罪事實應依證據認定之，無證據不得推定其犯罪事實；不能證明被告犯罪者
    ，應諭知無罪之判決，刑事訴訟法第一百五十四條、第三百零一條第一項分別定
    有明文。又按認定不利於被告之事實，須依積極證據，苟積極證據不足為不利於
    被告事實之認定，即應為有利於被告之認定，更不必有何有利之證據，最高法院
    分別著有三十年上字第八一六號判例足資參照。本件公訴意旨認被告乙○○涉犯
    上開罪嫌，無非以被告於警訊及偵查時之供詞、證人即被告之兄甲○○於偵查時
    之證詞、及點閱召集令掛號郵件收據乙張、陸軍裝步第三九五旅戰車第一營九十
    一年十二月三日（九一）智忠字第○一四四○號函，為其論述依據。
三、訊據被告乙○○固坦認確於九十一年六月二十七日下午六時許，在其上開住處，
    由其母李沈猜轉交前開點閱召集令，明知應於九十一年八月五日上午八時，前往
    指定之屏東縣萬巒鄉區○○村一號萬金營區參加點閱召集，然遲至九十一年
    八月五日上午十時四十九分始向該營區報到之事實不諱，惟堅決否詞上開犯行，
    辯稱：於九十一年八月五日上午，即由伊兄甲○○駕駛自小客車搭載伊，前往屏
    東萬金營區參加點閱召集，因不知路程而估算錯誤，並當日係颱風天、下雨，且
    對路況不熟、走錯路而找不到萬金營區，所以直至當（五）日上午十時四十九分
    ，始至該營區報到，伊並有簽署召集逾時報到延後解召同意書，但事後營區仍不
    收訓，故伊並非故意不參加點閱召集等語。經查：
  (一)被告確於九十一年六月二十七日下午六時許，在其上開住處，由其母李沈猜轉交
    前開點閱召集令，明知應於九十一年八月五日上午八時，前往指定之屏東縣萬巒
    鄉區○○村一號萬金營區參加點閱召集，然遲至九十一年八月五日上午十時
    四十九分始向該營區報到之事實，業據被告於警訊及偵、審時供承不諱，並證人
    即搭載被告前往萬金營區之被告之兄甲○○於偵查及本院審理時、及證人即被告
    之母李沈猜於警訊時證述屬實，且有高雄縣後備司令部後備軍人資料顯影、點閱
    召集令掛號郵件回執、召集逾時報到延後解召同意書各乙紙、陸軍裝步第三九五
    旅戰車第一營九十一年十二月三日（九一）智忠字第○一四四○號函及後備軍人
    點閱召集逾時報到證明單等附卷可稽。是此部分之事實，堪信屬真實。
  (二)被告辯稱：於九十一年八月五日上午，即由伊兄甲○○駕駛自小客車搭載伊，前
    往萬金營區參加點閱召集，因不知路程而估算錯誤，並當日係颱風天、下雨，且
    對路況不熟、走錯路而找不到萬金營區，所以直至當（五）日上午十時四十九分
    ，始至該營區報到等語。經核與證人即被告之兄甲○○於偵查及本院審理時證述
    之情節相符。準此，被告確於九十一年八月五日上午，搭乘由證人甲○○所駕駛
    之自小客車，前往屏東縣萬巒鄉區○○村一號萬金營區欲參加點閱召集，然
    因不知路程而估算錯誤，並該日係颱風天、下雨，且因對路況不熟、走錯路而找
    不到該營區，故遲至是（五）日上午十時四十九分始向該營區報到。從而，被告
    確有欲依點閱召集令所指定時、地，前往參加點閱召集，其主觀上並無不參加點
    閱召集之故意甚明。且係因不知路程而估算錯誤，並對路況不熟，不知萬金營區
    所在，始無法及時報到，足見被告客觀上亦非無故不參加點閱召集。又參以被告
    於九十一年八月五日上午十時四十九分，向該營區報到時，並有簽署召集逾時報
    到延後解召同意書，益徵其主觀上確有參加點閱召集之意。
四、綜上所述，被告乙○○雖確未依點閱召集令所指定之時間，及時至該營區報到參
    加點閱召集，而遲至是（五）上午十時四十九分，始向該營區報到，惟被告主觀
    上並無不參加點閱召集之犯意，客觀上因當日係颱風天、下雨，並對路況不熟，
    不知萬金營區所在，始無法及時報到，亦非無故不於指定時間報到。是與妨害兵
    役治罪條例第六條第二項之構成要件尚屬有間。此外，復查無其他積極證據足以
    證明被告確有公訴人所指之犯行，揆諸前揭法條及判例意旨，不能證明被告犯罪
    ，依法應諭知無罪之判決。
據上論斷，應依刑事訴訟法第四百五十二條、第三百零一條第一項，判決如主文。
中      華      民      國      九十二    年      二    月      十二    日
                                  臺灣高雄地方法院刑事第六庭
                                      法  官   洪榮家
右正本證明與原本無異。
如不服本判決，應於判決送達後十日內，向本院提出上訴狀。
                                      書記官   陳寰瑛
中      華      民      國      九十二    年      二    月      十二    日


司法院資訊處製作；財團法人民間司法改革基金會備份。
